臺灣宜蘭地方法院刑事判決
110年度易字第229號
公  訴  人  臺灣宜蘭地方檢察署檢察官
被      告  林芮伊



上列被告因妨害名譽案件，經檢察官提起公訴（110年度偵字第1
645號），本院判決如下：
    主  文
林芮伊無罪。
    理  由
一、公訴意旨略以：被告林芮伊於民國110年1月24日17時30分，
    在宜蘭縣○○鄉○○路000號羅東壽園停車場內，因細故與李玟
    錂發生口角，竟基於公然侮辱之犯意，當場以「幹你娘(臺
    語)」等不雅言詞公然辱罵告訴人李玟錂，而減損告訴人之
    人格及社會評價。因認被告涉犯刑法第309條第1項之公然侮
    辱罪嫌等語。
二、按犯罪事實應依證據認定之，無證據不得認定犯罪事實；不
    能證明被告犯罪者，應諭知無罪之判決；刑事訴訟法第154
    條第2項、第301條第1項分別定有明文。從而，事實之認定
    ，應憑證據，如未能發現相當證據，或證據不足以證明，自
    不能以推測或擬制之方法，為裁判基礎；此所謂證據，係指
    足以證明被告確有犯罪行為之積極證據而言，該項證據須適
    於為被告犯罪之證明者，始得採為斷罪之資料。苟積極證據
    不足為不利於被告事實之認定時，即應為有利於被告之認定
    ，更不必有何有利之證據，有最高法院30年度上字第816號
    、40年度臺上字第86號及69年度臺上字第4913號判例意旨足
    資參照。再者，告訴人之告訴，係以使被告受刑事追訴為目
    的，其指訴是否與事實相符，仍應調查其他證據，以資審認
    ，必被害人所述被害情形，無瑕疵可擊，且就其他方面調查
    ，又與事實相符，始足據為有罪判決之基礎，亦有最高法院
    81年度臺上字第3539號判決要旨可憑。
三、公訴意旨認被告涉犯上開罪嫌，無非係以： 被告林芮伊於
    偵查中之供述、告訴人李玟錂於警詢時及偵查中之指訴、證
    人林思維、林泯丞於偵查中之證述為其論據。訊據被告固坦
    承於前揭時地與告訴人發生爭執之事實，惟堅詞否認有何公
    然侮辱犯行，並辯稱： 伊沒有罵髒話等語。
四、經查：
  ㈠證人林思維（告訴人之配偶、被告之兄）於偵查中雖具結證
    稱：110年1月24日17時30分許，在羅東壽園停車場，我要跟
    被告討論父親的喪葬事宜，被告跟告訴人發生爭執，差點打
    起來，最後要離開時，被告對告訴人說「幹你娘」、「你們
    全家死光光」等語（見偵卷第8頁），固核與告訴人指證內
    容相符，然當時在場之證人林思宇（被告之弟）於本院審理
    時證稱：在壽園停車場被告與告訴人爭執時，伊就在她們二
    人的旁邊，整個爭執的過程伊都在場。伊沒有聽到被告有講
    什麼罵告訴人的話，伊是跟被告及林泯丞一起離開的。那時
    候告訴人已經先行騎車走了等語（見本院卷第54-55頁）。
    當時亦在場證人林泯丞（被告之兄）於本院審理時證稱：「
    我看到告訴人對被告一直罵，並且想要衝過去打被告。」、
    「我只聽到二個人在吵架，告訴人要衝過去打被告，但是被
    告訴人老公抓住，告訴人自己跌倒。」、「我只有聽到她們
    二個人在吵雜，但沒有聽到誰罵誰。」等語（見本院卷第52
    -53頁）。則當時在現場之證人林思宇、林泯丞均證稱沒有
    聽到被告罵告訴人「幹你娘」的話語，已與證人林思維之證
    述截然不同。參以證人林思維於偵查中自陳：被告跟告訴人
    之前為了我父親喪葬費用有爭執，必須要處理我父親遺產才
    有可能和解等語（見偵卷第23頁）；佐以被告於本院審理時
    陳稱：他們並沒有扶養家裡的人及為家裡做事，現在是為了
    遺產的事情才對我提告等語（見本院卷第58頁）。足見被告
    父親往生後，被告與證人林思維因遺產繼承、喪葬費用已有
    糾紛衝突，非無怨隙，證人林思維證詞已有偏頗之虞，而證
    人林思維與告訴人具有配偶之密切關係，在家族財產問題上
    利害關係相同站在同一立場，而與被告處於對立之地位，證
    人林思維應不可能違反告訴人的利益而為陳述，而存有迎合
    告訴人指證內容的強烈動機，其證詞內容難期客觀，再者，
    證人林思維之證述復與證人林思宇、林泯丞所證述之內容大
    相逕庭，自不得作為告訴人指證內容的補強證據。
　㈡又告訴人於偵查中指稱：我先生林思維有聽到被告辱罵我，
    警察有調影像，被告有打我，我受傷等語（見偵卷第7頁）
    ，然警方接獲本案報案後，當事人無人提及錄影錄音資訊，
    嗣後也未收到案件錄影檔案等情，有羅東分局廣興派出所員
    警職務報告1份在卷可稽（見偵卷第15頁），是本案亦無錄
    音或錄影檔案以供本庭審酌。是以，案發當天被告究竟有無
    如告訴人指證稱以「幹你娘」3字辱罵告訴人，即非明確，
    核卷附案證亦未有何其餘積極證據足資補強，基於罪疑惟輕
    、事實有疑惟利被告之原則，本院自應為對被告有利之認定
    。
五、綜上各節，本件依公訴人所舉各項證據方法，僅能證明被告
    有與告訴人於前開時地發生口角爭執之事實，尚無法證明被
    告有以言詞侮辱告訴人之行為。公訴人所提出證明被告有公
    然侮辱犯行之證據，尚未達於通常一般之人均不致有所懷疑
    、得確信其為真實之程度，而有合理之懷疑存在。此外，復
    查無其他積極證據，足資證明被告確有公訴意旨所指之犯行
    ，揆諸首揭規定及說明，本案既不能證明被告犯罪，即應為
    被告無罪判決之諭知。
據上論斷，應依刑事訴訟法第301 條第1 項，判決如主文。
本案經檢察官黃明正提起公訴，檢察官林禹宏到庭執行職務。
中　　華　　民　　國　　111 　年　　1 　　月　　26　　日
                  刑事第四庭  法  官  楊心希
以上正本證明與原本無異。
如不服本判決應於收受送達後二十日內向本院提出上訴書狀，並
應敘述具體理由；其未敘述上訴理由者，應於上訴期間屆滿後二
十日內向本院補提理由書(均須按他造當事人之人數附繕本)「切
勿逕送上級法院」。
                              書記官  邱淑秋　
中　　華　　民　　國　　111 　年　　1 　　月　　26　　日